【裁判字號】    95,訴,1785
【裁判日期】    951122
【裁判案由】    公共危險等
【裁判全文】
臺灣彰化地方法院刑事判決              95年度訴字第1785號
公  訴  人  臺灣彰化地方法院檢察署檢察官
被      告  庚○○
                    （
上列被告因公共危險案件，經檢察官提起公訴（95年度偵字第77
80號），被告於本院準備程序就被訴事實為有罪之陳述，經本院
合議庭裁定由受命法官獨任以簡式審判程序審理，判決如下：
    主    文
庚○○放火燒燬他人所有如附表編號一所示之物，致生公共危險
，處有期徒刑壹年；又放火燒燬他人所有如附表編號二至六所示
之物，致生公共危險，處有期徒刑壹年貳月，扣案之打火機壹支
沒收。應執行有期徒刑壹年陸月，扣案之打火機壹支沒收，並應
於刑之執行前，令入相當處所，施以禁戒陸月。
    事    實
一、庚○○有酗酒之習慣，於民國95 年8月21日凌晨因細故與父
    親發生爭吵後，遂飲酒並離開其位於彰化縣彰化市○○街68
    號之住處，至同日凌晨2時56 分許，行經彰化縣彰化市○○
    街慶安宮前時，見甲○○所有之車牌號碼：QX-4563 號廂型
    車停放於前開宮前停車場，竟基於毀損他人財物之故意，持
    其所有之打火機點燃該車駕駛座後方放置之毛巾，致火勢延
    燒至整部車輛、達燒燬致令不堪用之程度，並致生公共危險
    。翌日凌晨，庚○○再度與父親發生爭執，而負氣離開前揭
    住處，前往彰化縣彰化市○○街80號某廢棄處所，飲用高粱
    酒、參茸酒各2瓶，嗣於同日凌晨4時11分起，基於放火之故
    意，接續於附表編號2-6所示時間內，至如附表編號2-6所示
    之地點，持前開打火機以附表編號 2-6所示之方式，放火燒
    燬丙○○等人所有之物，並致生公共危險。後為附近民眾發
    現而報警，而於同日凌晨 4時50分許，在彰化縣彰化市○○
    路81號前經警查獲，並扣得所有之打火機1 個；且於95 年8
    月22日下午2時20 分許，經警循線在其前揭彰化縣彰化市○○街68號住處，扣得其95年8月21日凌晨所穿著之粉紅色T恤
    1件。
二、案經甲○○、丙○○、戊○○、辛○○、己○○○、丁○○
    訴由彰化縣警察局彰化分局報請臺灣彰化地方法院檢察署檢
    察官偵查起訴。
    理    由
一、除被告所犯為死刑、無期徒刑、最輕本刑為 3年以上有期徒
    刑之罪或高等法院管轄第1審案件者外，於前條第1項程序進
    行中，被告先就被訴事實為有罪之陳述時，審判長得告知被
    告簡式審判程序之旨，並聽取當事人、代理人、辯護人及輔
    佐人之意見後，裁定進行簡式審判程序；除簡式審判程序及
    簡易程序案件外，第1審應行合議審判，刑事訴訟法第273條
    之1第1項、第284條之1分別定有明文。本件被告庚○○所涉
    係死刑、無期徒刑、最輕本刑為3 年以上有期徒刑之罪或高
    等法院管轄第1 審案件以外之罪，並於本院行準備程序時就
    被訴事實為有罪之陳述，本院合議庭依前揭規定，經評議結
    果，裁定改由受命法官獨任行簡式審判程序，合先敘明。
二、訊據被告庚○○對於前揭犯罪事實坦承不諱（見本院95年度
    訴字第1785卷第20、28頁），核與告訴人即證人甲○○、丙○○、戊○○、辛○○、己○○○、丁○○於警詢、偵訊中
    之指訴，及目擊證人王富林於警詢、偵訊中之陳述情節相符
    （見臺灣彰化地方法院檢察署95年偵字第7780號卷第26、27
    、58-76、96-98、107-108 頁，彰化縣警察局彰化分局彰警
    分偵字第0950012 901號刑案偵查卷第5頁），並有扣案之打
    火機1支、粉紅色T恤1 件、彰化縣消防局火災原因調查報告
    書1份、彰化縣彰化市○○街78 號前監視器翻拍照片31張、
    彰化縣彰化市○○街86號路口監視器翻拍照片4 張、現場照
    片24張，及扣押物品清單1 紙附卷可稽（見臺灣彰化地方法
    院檢察署95年偵字第7780號卷第18-21、41-92頁，彰化縣警
    察局彰化分局彰警分偵字第0950012901號刑案偵查卷第34-4
    7 頁），足徵被告出於任意性之自白與事實相符，本案事證
    明確，被告之犯行堪以認定，應依法追訴。
三、按刑法第175 條第1 項所稱之「燒燬」，係指燃燒毀損之義
    ，亦即標的物已因燃燒結果喪失其效用而言（最高法院87年
    度台上字第1719號判決意旨參照），被告上述6 次放火行為
    ，分別使告訴人甲○○、戊○○所有之如附表所示物品全毀
    ；告訴人丙○○、辛○○、己○○○、丁○○所有之如附表
    所示物品部分毀損，卻不堪使用而喪失其效用，顯均已達「
    燒燬」之程度。次按，該條項所稱之「致生公共危險」者，
    乃指危及不特定人或多數人生命、身體或財產之狀態，且應
    以具有理性及判斷力之通常人為標準自客觀上而為判斷，本
    件被告庚○○先於彰化縣彰化市○○街慶安宮前停車場，放
    火燒燬如附表編號 1所示之物品，因該車緊鄰樹木，火勢、
    濃煙極有可能延燒、密佈至附近之住宅；又於密佈電線或瓦
    斯桶之小吃攤工作檯上，或緊鄰他人住宅之處所外，縱火燒
    毀附表編號2-6 所示物品，亦甚可能延燒波及鄰近之房屋，
    均顯已致生公共之危險。再按，刑法第175條第1項之放火罪
    ，其直接被害法益，為一般社會之公共安全，雖同時侵害私
    人之財產法益，但仍以保護社會法益為重，故以一放火行為
    燒燬多數他人所有之物，仍只成立一罪，而不以燒燬物之數
    目，定其罪數；又放火原含有毀損性質，自無兼論毀損罪之
    餘地（最高法院21上字391號、29 年上字第2388號判例可參
    ）。職是，被告在彰化縣彰化市○○街慶安宮前之停車場放
    火燒燬甲○○所有之廂型車，雖然業經甲○○提出毀損告訴
    ，然仍不另論以毀損罪；又被告於附表2-6所示之5個地點，
    分別以打火機點燃他人物品之5 個放火行為，本應獨立論罪
    ，而就每次行為所燒毀之物品，均僅論以一罪。惟按，數行
    為於同時同地或密切接近之時地實施，侵害同一之法益，各
    行為之獨立性極為薄弱，依一般社會健全觀念，在時間差距
    上，難以強行分開，在刑法評價上，以視為數個舉動之接續
    施行，合為包括之一行為予以評價，較為合理，而屬接續犯
    之範疇，足見「接續犯」之成立，係以時、空密接性為前提
    要件，即透過對於同一法益之同種類侵害行為繼續不間斷之
    實行，業已稀釋個別行為之獨立性，致使刑法評價時將之視
    為單一、整體之犯罪行為，以符合社會一般人對於行為概念
    之認知，並與行為人之犯罪目的相互結合（最高法院86年臺
    上字第3295號判例意旨參照）。故核被告所為，就95年8 月
    21日凌晨燒毀如附表編號1所示物品之部分，係犯刑法第175
    條第1項之放火燒燬他人所有物罪；而就95年8月22日凌晨燒
    燬附表2-6所示物品之部分，因其先後5次放火行為，係基於
    同一放火犯意所為之各個舉動，且係在時間、場所密接之情
    況下所為，有縱火犯案動線圖在卷可參（見彰化縣警察局彰
    化分局彰警分偵字第0950012901號刑案偵查卷第48頁），並
    持續侵害同一法益，應成立接續犯，僅成立單純一罪。上述
    2 罪犯意各別，行為殊異，應予分論併罰。爰審酌被告率然
    放火燒毀他人之物，對於被害人之財產及公眾安全危害甚鉅
    ，情節非輕，另參考其生活狀況、智識程度，以及犯後坦承
    犯行、態度尚佳、已賠償告訴人損失並達成和解（見本院95
    年度訴字第1785卷第28、30-32 頁）等一切情狀，就被告所
    犯2 罪，各量處如主文所示之刑，並定應執行之刑。扣案之
    打火機1 個，係被告持以犯罪之物，且為被告所有，業據被
    告供述明確（見本院95年度訴字第1785卷第28頁），應依刑
    法第38條第1項第2 款規定，宣告沒收之；另扣案之粉紅色T
    恤1 件，雖為被告犯案時所穿著，且為被告所有之物，然非
    供犯罪所用、犯罪預備之物或因犯罪所得之物，復非義務沒
    收之物，核與沒收要件不合，爰不予宣告沒收。
四、按刑法第89條：「因酗酒而犯罪，足認其已酗酒成癮並有再
    犯之虞者，於刑之執行前，令入相當處所，施以禁戒。前項
    禁戒期間為1 年以下。但執行中認無繼續執行之必要者，法
    院得免其處分之執行」，修正立法意旨明揭，禁戒處分貴在
    儘速執行，故修正為於刑之執行前為之，另考量醫療上酒精
    依賴治療須就酒精戒斷症狀、身體併發症、復健等階段治療
    ，治療期間應有一定期間，故定最長期間為1 年。經查：被
    告於本案犯行前，曾2 度因服用酒類不能安全駕駛動力交通
    工具而仍駕駛之公共危險案件被警查獲，分別經臺灣臺中地
    方法院以88年中簡字第2583號判處拘役50日確定，並執行完
    畢，及經臺灣彰化方法院地檢署檢察官以92年度偵字第7372
    號為緩起訴處分確定，此有臺灣高等法院被告前案紀錄表在
    卷可考。次查，被告坦承：係酒後始發生本件多次接續放火
    燒燬他人之物之行為，其自86年起即有酒癮，每天皆需飲用
    高梁酒2 瓶，飲酒後常無法控制本身之行為，若受到刺激，
    會時而自殘、時而毀損物品，大陸妻子曾對其表示上開情況
    2至3個月會發生1次等語明確在卷（見本院95 年度訴字第17
    85卷第27、28頁）。末查，證人即被告之母親乙○○結證：
    被告4、5年前常說要縱火，讓當時之妻子心生畏懼，且距今
    7、8年內，被告於臺中、彰化亦曾將自己之床單、床墊燒過
    一大角等情甚明（見臺灣彰化地方法院檢察署95年偵字第77
    80號卷第27頁）。並參以財團法人彰化基督教醫院 95年8月
    28日診斷書記載被告患有酒精依賴一節（見臺灣彰化地方法
    院檢察署95年偵字第7780號卷第31頁），顯見被告飲酒後自
    制力確實甚為薄弱，且非偶而淺酌，足認應已陷入酗酒而犯
    罪之泥沼無法自拔，堪認其於本次犯行後，仍有再犯之虞，
    對社會已產生相當之危險性，而有於刑罰之外，另施以保安
    處分加以預防矯治之必要，是爰依依刑法第89條之規定，宣
    告被告於刑之執行完畢前，令入相當處所，施以禁戒 6月，
    以資矯治其惡習。
據上論斷，應依刑事訴訟法第273條之1第1項、第299 條第1項前
段，刑法第175條第1項、第 47條第1項、第51條第1項第5款、第
38條第1項第2款、第89條，判決如主文。
本案經檢察官莊佳瑋到庭執行職務。
中    華    民    國    95    年    11    月    22    日
                  刑事第一庭    法  官  林秉暉
以上正本證明與原本無異。
如不服本判決，應於判決送達10日內，向本院提出上訴狀 (須附
繕本)。
告訴人或被害人對於判決如有不服具備理由請求檢察官上訴者，
其上訴期間之計算係以檢察官收受判決正本之日期為準。
中    華    民    國    95    年    11    月    22    日
                                書記官  梁高賓
中華民國刑法第175條第1項
放火燒燬前二條以外之他人所有物，致生公共危險者，處1年以
上7年以下有期徒刑。
附表：
┌─┬─────┬──────┬─────┬───┬───┐
│編│時     間 │地點（彰化縣│客體及毀損│方式  │被害人│
│號│ （95年） │彰化市區）  │情形      │      │      │
│  │          │            │          │      │      │
├─┼─────┼──────┼─────┼───┼───┤
│1 │8月21日凌 │永樂街慶安宮│車號：    │打火機│甲○○│
│  │晨2時56分 │前之停車場  │QX-4563號 │點燃駕│      │
│  │許        │            │廂型車全毀│駛座後│      │
│  │          │            │。        │方之毛│      │
│  │          │            │          │巾    │      │
├─┼─────┼──────┼─────┼───┼───┤
│2 │8月22日凌 │永生里永樂街│椅子、桌子│打火機│丙○○│
│  │晨4時11分 │57巷1號「修 │各1張毀損 │點燃椅│      │
│  │許        │改衣褲」門前│致不堪用。│墊    │      │
│  │          │            │          │      │      │
│  │          │            │          │      │      │
├─┼─────┼──────┼─────┼───┼───┤
│3 │同上日時17│太平街86號「│鐵板燒工作│打火機│戊○○│
│  │分許      │炒東炒西飲食│檯上之抹布│點燃工│      │
│  │          │店」        │、報紙及檯│作檯上│      │
│  │          │            │內抽風機及│之抹布│      │
│  │          │            │瓦斯管線等│      │      │
│  │          │            │全毀。    │      │      │
│  │          │            │          │      │      │
├─┼─────┼──────┼─────┼───┼───┤
│4 │同上日時37│民生路117號 │裝水用之塑│打火機│辛○○│
│  │分許      │前「阿堯檳榔│膠杓、衛生│點燃抹│      │
│  │          │店」        │杯及香皂盒│布    │      │
│  │          │            │子等物燒毀│      │      │
│  │          │            │致不堪用。│      │      │
│  │          │            │          │      │      │
├─┼─────┼──────┼─────┼───┼───┤
│5 │同上日時40│太平街107巷 │冷氣機上方│打火機│陳蔡娟│
│  │分許      │12號        │之抹布、靠│點燃抹│娟    │
│  │          │            │窗擺放之拖│布及拖│      │
│  │          │            │把燒毀及延│把    │      │
│  │          │            │燒部分冷氣│      │      │
│  │          │            │導致漏電。│      │      │
├─┼─────┼──────┼─────┼───┼───┤
│6 │同上日時50│成功路81號  │綠色帆布全│打火機│丁○○│
│  │分許      │「潤餅割包店│毀及料理檯│點燃帆│      │
│  │          │」          │子下方招牌│布    │      │
│  │          │            │燻黑。    │      │      │
│  │          │            │          │      │      │
└─┴─────┴──────┴─────┴───┴───┘


司法院資訊處製作；財團法人民間司法改革基金會備份。
